【裁判字號】    98,交聲,4093
【裁判日期】    981201
【裁判案由】    聲明異議
【裁判全文】
臺灣臺中地方法院交通事件裁定        98年度交聲字第4093號
原處分機關  交通部公路總局臺中區監理所豐原監理站
異  議  人
即受處分人  甲○○
上列異議人因違反道路交通管理處罰條例案件，對於交通部公路
總局臺中區監理所豐原監理站中華民國九十八年十月二十六日所
為之裁決（豐監稽違字第裁六三－Ｚ00000000號），聲
明異議，本院裁定如下：
    主    文
異議駁回。
    理    由
一、原處分機關交通部公路總局臺中區監理所豐原監理站係以：
    異議人即受處分人（以下逕稱異議人）甲○○駕駛車牌號碼
    075-JD號營業大貨車，於民國九十八年九月三日十四時五分
    許，行經國道一號北上一三０公里至一二五公里處，因「大
    型車非超車，沿途佔用中線車道」之違規，為內政部警政署
    國道公路警察局第二警察隊造橋分隊員警以其有違反道路交
    通管理處罰條例第三十三條第一項第三款規定之行為，逕行
    製作公警局交字第Ｚ00000000號舉發通知單予以舉
    發，異議人拒絕簽章，舉發通知單交付予異議人，並經原處
    分機關交通部公路總局臺中區監理所豐原監理站依道路交通
    管理處罰條例第三十三條第一項第三款、第六十三條第一項
    第三款及違反道路交通管理事件統一裁罰基準及處理細則第
    四十三條、第四十四條及第六十七條之規定，以豐監稽違字
    第裁六三－Ｚ00000000號裁決書裁處異議人罰鍰新
    台幣（下同）四千元，並記違規點數一點，於法並無不合等
    語。
二、異議人甲○○聲明異議意旨略以：伊當時駕駛075-JD號車輛
    係在超車狀況下行駛中線，因前方大型車兩車之間距屬安全
    距離，不可強行插入，否則伊即構成未保持安全距離之違規
    ，因此，伊並無舉發通知單所載之「大型車非超車，沿途佔
    用中線車道」之行為，且亦有遵守道路交通管理處罰條例第
    三十三條第二項、高速公路及快速公路交通管制規則第八條
    第一項第二款之保持安全車距及駛回外側車道之規定。當時
    時間係下午二點，為一般駕駛人最易感疲勞之時刻，為避免
    影響他用路人安全，必須保持安全距離之狀況下始能駛回外
    側車道，以免他人一時失察造成遺憾，請查明真相，爰依法
    聲明異議云云。
三、按汽車行駛於高速公路、快速公路或設站管制之道路，不遵
    使用限制、禁止、行車管制及管理事項之管制規則而未依規
    定行駛車道者，處汽車駕駛人三千元以上六千元以下罰鍰；
    汽車駕駛人駕駛汽車違反道路交通管理處罰條例第三十三條
    第一項規定者，除應依各該條所規定之罰鍰處罰外，並予各
    記違規點數一點；又大型車應行駛於外側車道，並得暫時利
    用緊臨外側車道之車道超越前車，道路交通管理處罰條例第
    三十三條第一項第三款、第六十三條第一項第一款、高速公
    路及快速公路交通管制規則第八條第一項第二款分別定有明
    文。
四、經查：
  (一)異議人甲○○於九十八年九月三日十四時五分許，在國道一
    號北上一三０公里至一二五公里處，駕駛車牌號碼075-JD號
    營業大貨車，因有「大型車非超車，沿途佔用中線車道」之
    違規行為，為內政部警政署國道公路警察局第二警察隊造橋
    分隊員警掣單舉發，此有公警局交字第Ｚ00000000
    號舉發通知單一紙在卷可稽。
  (二)異議人甲○○雖辯稱其係遵守高速公路及快速公路交通管制
    規則第八條第一項第二款之規定，在超車狀況下行駛中線車
    道，並在保持安全距離狀態下，始駛回外側車道云云；然按
    大型車行駛於高速公路及快速道路，應行駛於外側車道，並
    得「暫時」利用緊鄰外側車道之車道超越前車，高速公路及
    快速公路交通管制規則第八條第一項第二款規定至明，是在
    同向三線車道之路段，縱大型車駕駛人因超越前車所需而有
    變換車道行駛之必要，亦僅能「暫時」利用外側車道相鄰之
    中線車道為之，不得駛入中線車道或內側車道以遂行其快速
    行車之目的，如大型車於高速公路同向三車道行進中，得任
    意進入中線、內側車道使用，勢將嚴重限縮為數眾多之一般
    小型車道路使用範圍，並危及高速公路之通行往來安全，當
    非立法本旨所在，應先予辨明。由本院依職權調取員警舉發
    當日蒐證所拍攝之採證光碟，並勘驗其內容結果：國道一號
    北上一三０公里至一二五公里路段為同向三線車道之路段，
    員警係於當日十四時一分七秒許開始錄影採證，此時異議人
    所駕始之車牌號碼075-JD號營業大貨車已行駛於中線車道，
    時速保持在九五至一０四公里之間，當時該路段車流量正常
    ，異議人於十四時一分三十秒許先超越外側車道第一輛藍色
    大型貨車後，仍行駛於中線車道，此時外側車道並無車輛行
    駛，嗣異議人於十四時一分四十六秒、十四時二分四十秒陸
    續超越外側車道第二輛綠色營業大貨車、第三輛藍色大型貨
    車後，繼續行駛於中線車道，其間外側車道仍無車輛行駛，
    直至十四時三分四十七秒許，異議人所駕駛之前揭車輛始由
    中線車道切入外側車道行駛，其間異議人於中線車道仍陸續
    超越行駛於外側車道之五、六部車輛，是由上開採證光碟畫
    面足證，當時國道一號北上一三０公里至一二五公里路段車
    流量正常，異議人所駕駛之上開營業大貨車自十四時一分七
    秒至十四時三分四十七秒共計二分四十秒時間，均佔用中線
    車道行駛，甚且於超越第一輛藍色大型貨車後至超越第二輛
    綠色營業大貨車之十四時一分三十秒至十四時一分四十六秒
    止，暨超越第二輛綠色營業大貨車後至超越第三輛藍色大型
    貨車之十四時一分四十六秒至十四時二分四十秒止，分別有
    十六秒及長達五十四秒時間，在外側車道均無車輛行駛之情
    狀下，仍持續行駛中線車道，是可認異議人有駕駛前揭營業
    大貨車違規佔用中線車道行駛之事實已甚為明確，異議人雖
    以超車、保持安全行車距離為辯詞；但在高速公路行駛之超
    車不過瞬間之事，縱超車後為保持安全距離而須超越多部車
    輛，亦應於超車完畢即駛回外側車道，反觀異議人卻於長達
    二分四十秒之時間內，且其間實有多次外側車道並無車輛行
    駛之安全狀態下，卻仍繼續佔用中線車道長達五公里，凡此
    種種均與異議人所稱其僅係遵守高速公路及快速公路交通管
    制規則第八條第一項第二款規定「暫時利用中線車道，且在
    保持行車安全距離狀況下回原車道」之情況不符，是異議人
    前揭所辯，無非嗣後卸責之詞，尚無可採，原處分機關據以
    援引上開規定，裁處罰鍰四千元，並記違規點數一點，並無
    不當。至異議人另認其符合道路交通管理處罰條例第三十三
    條第二項規定之駕駛人在超車後，保持安全距離駛回原車道
    ，即無違規云云；惟查，該條項係以汽車駕駛人有「堵塞超
    車道行車」之情形為處罰要件，與異議人本件違規事實尚屬
    無涉，自難比附援引使用，異議人前揭所認，顯有誤會，應
    併敘明。
五、綜上所述，本件異議人甲○○確有駕駛前揭車輛，於上述時
    、地違規行駛中線車道，故異議人前開所辯，委無足採。從
    而，原處分機關所為之上開處分，並無違法不當，本件異議
    為無理由，應予駁回。
據上論斷，應依道路交通管理處罰條例第八十七條第二項，道路
交通案件處理辦法第十九條規定，裁定如主文。
中    華    民    國    98    年    12    月    1     日
                  交通法庭  法  官  陳思成
上正本證明與原本無異。
如不服本裁定，應於送達後五日內，向本院提出抗告狀。
                            書記官  吳詩琳
中    華    民    國    98    年    12    月    1     日


司法院資訊處製作；財團法人民間司法改革基金會備份。
